【裁判字號】    92,易,103
【裁判日期】    920829
【裁判案由】    違反動產擔保交易法
【裁判全文】
臺灣宜蘭地方法院刑事判決                          九十二年度易字第一三號
    公  訴  人  臺灣宜蘭地方法院檢察署檢察官
    被      告  戊○○
右列被告因違反動產擔保交易法案件，經檢察官提起公訴（九十二年度偵字第一０三
號），本院判決如左：
    主  文
戊○○動產擔保交易之債務人，意圖不法之利益，將標的物遷移，致生損害於債權人
，處罰金參仟元，如易服勞役以參佰元折算壹日。
    事  實
一、戊○○於民國九十一年三月二十六日以其所有車牌號碼Ｕ三─七五四八號自用小
    客車，向亞太商業銀行股份有限公司（下稱亞太銀行）辦理汽車貸款新台幣（以
    下同）十五萬元，並依動產擔保交易法之規定設定車輛動產抵押權予亞太銀行，
    並經台灣省公路局臺北監理所宜蘭監理站辦理登記完畢，為動產擔保交易之債務
    人，雙方約定借款金額連同利息分十八期償還，自九十一年四月二十六日起至九
    十四年二月二十六日止，以二個月為一期，每期應付一萬零二百六十元，標的物
    存放地為宜蘭縣宜蘭市○○路四十七號，詎戊○○竟意圖不法之利益，繳交貸款
    金額二期（繳納至九十一年七月），即拒不付款，並將上開自用小客車遷移，不
    知去向，致亞太銀行追索無著受有損害，嗣於九十一年十月十六日亞太銀行將前
    述債權及動產抵押轉讓予甲○○○股份有限公司（以下稱東洋公司），經東洋公
    司派員查訪後始悉上情。
二、案經東洋公司訴由台灣宜蘭地方法院檢察署檢察官偵查起訴。
    理  由
一、訊據被告坦承僅繳付二期即至九十一年七月以後即未繼續繳款之事實，惟否認有
    右揭犯行，辯稱係因發生車禍而將上開自小客車送保養廠修理，始未停放約定存
    放地並繼續繳款等等。惟查，右揭事實業據東洋公司代理人丙○○、洪子衛、乙
    ○○、丁○○指述甚詳，並有車輛動產抵押貸款契約書、動產擔保交易動產抵押
    登記申請書及動產擔保交易（動產抵押）移轉契約書與汽車新領牌照登記書各一
    份在卷可稽，而本件經警查訪結果，在宜蘭市○○路四十七號標的物約定存放地
    附近並未發現該自用小客車，且被告亦多月未將該自小客車停放約定存放地等情
    ，業據被告之父李黃萬枝證述在卷，復有宜蘭縣警察局宜蘭分局函及車輛協尋查
    訪紀錄表各一紙、查訪照片數幀在卷可佐，是被告未將該自小客車停放約定存放
    地，已甚明確，至被告辯稱係因發生車禍將該自小客車送保養廠修理，始未停放
    約定存放地等等，惟並無法提出該保養廠詳址或其他任何積極證據供本院調查，
    空言所辯，尚難採信，本件事證明確，被告犯行堪以認定。
二、被告以動產擔保交易設定抵押權之方式設定抵押權予亞太銀行，自屬動產擔保交
    易之債務人，是其在所負債務尚未清償前，依約本不得將設定動產抵押權之標的
    物任意遷移，是被告意圖為自己不法所有之利益，而將標的物遷移，致生損害於
    亞太銀行之行為，係犯動產擔保交易法第三十八條之罪。又亞太銀行事後於九十
    一年十月十六日將債權及動產抵押權轉予東洋公司，惟亞太銀行及東洋公司均無
    法提出對被告即債務人戊○○通知債權讓與之證明，依民法第二百九十七條第一
    項之規定，對被告並不生效力，是被告意圖不法之利益，將標的物遷移之行為，
    係生損害於亞太銀行，並予敘明。爰審酌被告犯後業與福灣公司協調，福灣公司
    亦同意延期使被告清償債務，及其犯罪動機、手段、目的，對債權人產生之財產
    損害等一切情狀，爰酌情量處如主文所示之刑，並諭知易服勞役折算之標準，以
    示懲儆。
三、被告經合法傳喚無正當理由不到庭，因本院認本件係應科罰金之案件，爰不待其
    陳述逕行判決。
據上論斷，應依刑事訴訟法第二百九十九條第一項前段、第三百零六條，動產擔保交
易法第三十八條，刑法第十一條前段、第四十一條第一項，罰金罰鍰提高標準條例第
一條前段、第二條，判決如主文。
本案經檢察官賴慶祥到庭執行職務
中      華      民      國      九十二      年    八    月    二十九    日
                                臺灣宜蘭地方法院刑事第二庭
                                        法  官  林  楨  森
右正本證明與原本無異。
如不服本判決，應於判決送達後十日內向本院提出上訴狀。(應附繕本)
                                        書記官  廖  文  章
中      華      民      國      九十二      年    九    月      一      日


司法院資訊處製作；財團法人民間司法改革基金會備份。
